【裁判字號】    99,上易,9
【裁判日期】    990225
【裁判案由】    傷害
【裁判全文】
臺灣高等法院刑事判決                   99年度上易字第9號
上  訴  人  臺灣臺北地方法院檢察署檢察官
被      告  乙○○
選任辯護人  王鳳安律師
上列上訴人因被告傷害案件，不服臺灣臺北地方法院97年度易字
第3002號，中華民國98年11月30日第一審判決（起訴案號：臺灣
臺北地方法院檢察署97年度偵字第18951 號），提起上訴，本院
判決如下：
    主  文
上訴駁回。
    事實及理由
一、本案經本院審理結果，認第一審以被告乙○○犯刑法第277
    條第1 項之傷害罪，判處拘役拾日，並諭知易科罰金折算
    之標準為以1000元折算一日，除原判決事實欄中關於「牛排
    剷」之記載，應更正為「牛排鏟」外，其認事用法及量刑均
    無不當，應予維持，並引用第一審判決書記載之事實、證據
    及理由（如附件）。另被告之選任辯護人請求勘驗被告以手
    機拍攝轉錄之CD，欲證明告訴人右手並無傷勢之事實，惟查
    ，告訴人所受傷勢為2X0.2X0.2 公分；0.6X0.2X0.2 公分；
    0.5X0.2X0.2 公分之三處淺層裂傷，其深度、粗細均僅0. 2
    公分，較一般原子筆所劃之線條還要細微，苟非仔細觀察，
    已不易見，何況手機是在晃動中攝錄，又非近距離拍攝，實
    難還原全貌，是縱使該CD攝錄畫面無法清楚看見傷勢，亦難
    為有利被告之認定，故本院認已無勘驗該手機拍攝轉錄CD之
    必要，附此敘明。
二、檢察官上訴意旨略以：被告乙○○與告訴人甲○○素昧平生
    ，被告竟僅因停車事件，持刀在公共道路上追趕告訴人達20
    0 公尺，而被告持刀之舉，不但帶有恐嚇、威脅之意味，更
    使路人不敢阻止被告繼續追趕告訴人，致告訴人多處受傷，
    更影響交通及路人觀感。告訴人自案發後心靈驚愕萬分，但
    至今未見被告有絲毫悔意，是原審僅輕判被告拘役30日，顯
    屬過輕，無法對被告產生警惕效果云云，惟查，告訴人於警
    詢中即稱因停車位遭佔用，而與被告時有糾紛，此亦為起訴
    書事實欄所載明，顯見告訴人與被告間實已積怨甚深，而非
    「素昧平生」，再者，告訴人僅受有如上所述之三處淺層裂
    傷，足認被告所為傷害情節，亦非嚴重，原審量刑並無過輕
    之情形，檢察官上訴意旨，指摘原判決不當，為無理由，應
    予駁回。
據上論斷，應依刑事訴訟法第373 條、第368 條，判決如主文。
本案經檢察官曾俊哲到庭執行職務。
中    華    民    國    99    年    2     月    25    日
                  刑事第十庭審判長法  官  陳榮和
                                  法  官  李春地
                                  法  官  彭政章
以上正本證明與原本無異。
不得上訴。
                                  書記官  杜宜寧
中    華    民    國    99    年    2     月    25    日
附件：
臺灣臺北地方法院刑事判決              97年度易字第3002號
公  訴  人  臺灣臺北地方法院檢察署檢察官
被      告  乙○○    女  46歲（民國○○年○ 月○○日生）
                      身分證統一編號：Ｚ000000000號
                      住臺北縣三重市○○街111巷25號5樓
選任辯護人  王鳳安律師
上列被告因傷害案件，經檢察官提起公訴（97年度偵字第18951
號），本院判決如下：
    主  文
乙○○傷害人之身體，處拘役拾日，如易科罰金，以新臺幣壹
仟元折算壹日。
    事  實
一、乙○○與甲○○為鄰居關係，渠等因甲○○所租用之停車位
    長期遭乙○○經營之「貴族世家」牛排館佔用之問題時有糾
    紛。於97年6月30日下午5時30分許，甲○○因停車時不慎撞
    倒乙○○所有擺放於上開停車位附近之盆栽，乙○○因一時
    氣，手持煎牛排所用之牛排剷，上前欲與甲○○理論，甲○
    ○見狀隨即往臺北市○○區○○路4 段245 巷方向奔跑，乙
    ○○則跟隨在後，嗣後2 人前後進入臺北市○○區○○路4
    段245 巷35號之7-11便利商店內。詎乙○○竟基於傷害之故
    意，在便利商店追逐拉扯間，致甲○○受有右手3 處淺層裂
    傷（2X0.2X0.2 公分；0.6X0.2X0.2 公分；0.5X0.2X0.2 公
    分）之傷害。
二、案經甲○○訴由臺北市政府警察局松山分局報請臺灣臺北地
    方法院檢察署檢察官偵查起訴。
    理  由
一、證據能力方面：
    按被告以外之人於審判外之言詞或書面陳述，除法律有規定
    者外，不得作為證據；又被告以外之人於審判外之陳述，雖
    不符同法第159條之1至第159條之4之規定，而經當事人於審
    判程序同意作為證據，法院審酌該言詞陳述或書面陳述作成
    時之情況，認為適當者，亦得為證據。當事人、代理人或辯
    護人於法院調查證據時，知有第159條第1項不得為證據之情
    形，而未於言詞辯論終結前聲明異議者，視為有前項之同意
    ，刑事訴訟法第159條第1項、第159條之5分別定有明文。查
    本案以下所引用之其餘各項證據方法，因公訴人、被告乙○
    ○及辯護人於本院準備程序及審判期日中均未予爭執其證據
    能力，且迄至言詞辯論終結前亦未再聲明異議，本院審酌該
    等言詞或書面陳述作成時之情況，並無不宜作為證據之情事
    ，依刑事訴訟法第159條之5第2 項之規定，自得作為證據，
    合先敘明。
二、訊據被告矢口否認有何傷害犯行，辯稱：告訴人甲○○時常
    用照相機拍攝伊，因為伊在做生意所以都不理會告訴人，當
    天是告訴人用機車撞擊伊的萬年青，伊當時在店裡煎牛排，
    看到又是告訴人，就問告訴人為何要一直騷擾，告訴人說要
    一直鬧伊到伊生意做不下去，告訴人便用手機一直拍我，並
    用手機打我左胸一拳，之後告訴人就跑往便利商店，伊就追
    告訴人，伊在便利商店內電動門前雙手往告訴人背後一拍，
    問告訴人為何要一再騷擾伊後就離開，伊並沒有與告訴人拉
    扯，也沒有打告訴人，告訴人受的傷伊不知道從何而來等語
    。
三、經查：
  (一)上揭事實，業據告訴人甲○○於警詢中證稱略以：於97年6
    月30日下午5 時30分許，我返回家中，將車輛停放在汽車停
    車位時，被告突然衝出，手持牛排鏟問我為何撞倒他們的東
    西，我害怕所以往臺北市○○路○ 段245 巷方向，經過臺北
    市○○路○ 段245 巷35號便利商店時，我想便利商店內人多
    比較安全，所以躲進去，沒想到被告在便利商店裡面追打我
    成傷；我所受的傷勢是被告刀子所傷等語（見偵卷第4 至5
    頁）、於偵查中證稱：那天我停車時不小心撞倒被告店所有
    放在停車格內的物品，被告看到後衝出來手持牛排刀追我，
    我就一直跑，後來跑到便利商店裡面，我在店內一直跑，被
    告仍然一直追我，我的右手手指及手臂都有裂傷等語（見同
    上卷第32頁），而告訴人於該日晚間7 時42分許，前往博仁
    綜合醫院就醫後，經身體檢查發現右手環指、小指及手臂均
    出現淺層裂傷（2X0.2X0.2 公分；0.6X0.2X0.2 公分；0.5X
    0.2X0.2 公分）一情，有博仁綜合醫院診斷證明書、98 年5
    月6 日博總字第98050601號函文及病歷在卷可稽（見同上卷
    第14頁、本院卷第32至33頁）；益徵告訴人上開所言與其所
    受之傷勢部位相符；參以，經本院當庭勘驗上開便利商店監
    視錄影光碟，結果略以：下午5 時42分28秒在便利商店外面
    傳來告訴人與被告爭吵的聲音，可聽見被告喊說「為何要給
    我拍照」，告訴人也有喊叫，但喊叫的內容聽不清楚，下午
    5 時42分37秒告訴人先進入便利商店內，隨後被告右手持一
    支黑色長條狀堅硬物品進入便利商店，兩人朝鏡頭前方物品
    架走去，消失在鏡頭外，此時可以聽見告訴人及被告爭吵的
    聲音，除可聽清楚被告講說為何要給我拍照，並可聽到一人
    罵「幹你老母，雞巴」，於43分25秒時告訴人及被告又出現
    於鏡頭內，被告於自動門附近推告訴人雙肩，告訴人身體有
    向後傾斜，43分28秒告訴人往收銀台走，被告離開便利商店
    ，告訴人請店員幫忙報警，用左手食指指其右手手背表示手
    背有受傷，並表示便利商店有錄影，是故意跑到便利商店錄
    影，3 位店員中之1 人開始撥電話，告訴人在櫃檯前面雙手
    翻動肩背包裡的東西，之後警員到達便利商店，告訴人向警
    員陳述經過等事實，亦有本院勘驗筆錄附卷足憑（見本院卷
    第72頁）。可知被告離去便利商店後，告訴人身體立即出現
    傷勢，否則焉有向店員表示自己受傷之理？顯見該傷勢係於
    被告與告訴人衝突之際所造成，因而足認告訴人上開證述應
    屬可採。
  (二)雖證人即到場處理員警李啟宏於審理中證稱：依我當場所見
    ，並沒有看到告訴人身上有足以辨視之傷痕等語（見本院卷
    第50頁反面），然依上開告訴人所受之傷勢以觀，該右手3
    處係淺層裂傷勢，傷勢甚微，傷口面積亦不大，尚非明顯可
    見，是證人李啟宏於現場處理時，自難明顯辨識告訴人是否
    受有傷勢，故證人李啟宏上開證言，尚難據以為有利被告之
    認定。
  (三)又證人即前開便利商店店員陳妍中於審理中證稱：我當時去
    隔壁買便當，回來時剛進店門口就聽見有人喊救命，我進到
    店內後，被告與告訴人衝進店裡，在賣場內跑1 圈，之後店
    長出來，他們就不了了之，我就進去吃飯，留給店長處理，
    我不曉得是告訴人還是被告先離開店裡等語（見本院卷第98
    頁反面至99頁反面）；證人即前開便利商店店員賴美伶於審
    理中證稱：我當時人在倉庫裡面，我聽到我的職員按鈴叫我
    ，我就出去看，等我出去看時，被告與告訴人已經進入店內
    門市繞著貨架跑了一圈後就出去了等語（見本院卷第116 頁
    ）；證人陳妍中、賴美伶對於被告與告訴人何人先離開店裡
    ，及之後之情形，顯與本院勘驗結果不符，足徵證人陳妍中
    、賴美伶已有記憶不清之情事，是其等證詞，尚非可採；證
    人即前開便利商店店員陳麗美固於偵查中證稱：當時我有看
    到她們跑來跑去一直追逐，她們在店內並無打架，我沒有一
    直看，因為我要忙店內的事情等語（見偵卷第33頁），惟上
    開傷害犯行發生之時間甚為短暫，且證人陳麗美亦忙於收銀
    台之結帳工作，難認證人陳麗美能目擊所有經過，自難為有
    利於被告之證據。
  (四)再告訴人於本院審理時雖證稱：被告有持刀子將其手腕動脈
    、右手臂割傷等語，然按告訴人、證人之陳述有部分前後不
    符，或相互間有所歧異時，究竟何者為可採，法院仍得本其
    自由心證予以斟酌，非謂一有不符或矛盾，即應認其全部均
    為不可採信；尤其關於行為動機、手段及結果等之細節方面
    ，告訴人之指陳，難免故予誇大，證人之證言，有時亦有予
    渲染之可能；然其基本事實之陳述，若果與真實性無礙時，
    則仍非不得予以採信，最高法院著有74年臺上字第1599號判
    例可參，是告訴人上開於審理中證詞，雖有誇大自身所受傷
    勢，但依上開判例說明，尚不得因此即遽認告訴人之指訴均
    為不實，而不足採信。至於，證人邱文祥僅目睹被告與告訴
    人在停車位附近吵架、爭執之經過，並未隨同被告及告訴人
    前往前開便利商店，是其所為之證詞，與本案告訴人是否受
    有傷害無涉，及辯護人雖於準備程序請求勘驗被告手機拍攝
    員警到場處理情形之畫面，以了解告訴人右手是否有受傷，
    然辯護人於同日程序已改稱如果證人證述明確，不再請求勘
    驗光碟（見本院卷第22頁反面），嗣於本院審理程序證據調
    查完畢時，被告及辯護人均稱尚無證據請求調查等語（見本
    院卷第119 頁反面），而未請求調查該項證據，是本院認該
    項證據核無調查必要，附此敘明。
  (五)綜上所述，本案事證明確，被告犯行洵堪認定，依法應予論
    科。
四、核被告所為係犯刑法第277條第1項之傷害罪。檢察官雖認被
    告持煎牛排鏟追逐告訴人之行為，另涉有刑法第305 條之恐
    嚇危害安全罪嫌，然查被告係因當時正在店內煎牛排，遂持
    牛排鏟至停車位與告訴人理論，業據被告供述在卷，且 2人
    在便利商店追逐過程，亦未見被告有何如告訴人所指訴「要
    殺死你」之言詞或動作，自難認被告係基於恐嚇之故意而手
    持牛排鏟追逐告訴人，尚難認此部分有何構成恐嚇之犯行，
    惟檢察官認此部分犯行為前述傷害所吸收，是不另為無罪之
    諭知。爰審酌被告與告訴人因細故爭執，未循平和手段解決
    ，為本案傷害犯行，兼衡被告前未經法院判處有期徒刑之紀
    錄，有臺灣高等法院被告前案紀錄表1 份可憑，素行尚可，
    再衡以其智識程度、手段、告訴人受傷程度、迄未與告訴人
    和解，及犯後飾詞否認之態度等一切情狀，量處如主文所示
    之刑，並諭知易科罰金之折算標準（又被告行為後刑法第41
    條業於98年1月21日修正，且於98年9月 1日施行，增列第41
    條第2項至第8項，惟修正後刑法第41條第1 項規定之內容並
    無改變，應依一般法律適用原則，逕行適用裁判時法即修正
    後之刑法第41條第1項規定，併予敘明）。
據上論斷，應依刑事訴訟法第284條之1、第299條第1項前段，刑
法第277條第1項，修正後刑法第41條第1項前段，刑法施行法第1
條之1，判決如主文。
本案經檢察官徐則賢到庭執行職務。
中    華    民    國    98    年    11    月    30    日
                  刑事第十三庭  法  官  陳君鳳
以上正本證明與原本無異。
如不服本判決應於收受送達後10日內向本院提出上訴書狀，並應
敘述具體理由；其未敘述上訴理由者，應於上訴期間屆滿後20日
內向本院補提理由書（均須按他造當事人之人數附繕）「切勿逕
送上級法院」。
                                書記官  楊湘雯
中    華    民    國    98    年    12    月    1     日
附錄本案論罪科刑法條：
刑法第277條
傷害人之身體或健康者，處3年以下有期徒刑、拘役或1千元以下
罰金。
犯前項之罪因而致人於死者，處無期徒刑或7 年以上有期徒刑；
致重傷者，處3年以上10年以下有期徒刑。

司法院資訊處製作；財團法人民間司法改革基金會備份。
